臺灣臺北地方法院民事判決
　　　　　　　　　　　　　　　　  111年度北簡字第11783號
原      告  林國助  
訴訟代理人  林一鎰  
被      告  張雪娟  
            全能交通有限公司

法定代理人  蔡明珍  
訴訟代理人  張存實  
上列當事人間損害賠償(交通)事件，於中華民國111年11月15日
言詞辯論終結，本院判決如下：
    主    文
被告張雪娟應給付原告新臺幣伍拾陸萬元，及自民國一百一十一
年八月五日起至清償日止，按年息百分之五計算之利息。
原告其餘之訴駁回。
訴訟費用由被告張雪娟負擔。
本判決第一項原告以新臺幣壹拾捌萬元供擔保後得假執行；被告
張雪娟如以新臺幣伍拾陸萬元為原告預供擔保後，得免為假執行
。
    事實及理由
壹、程序方面：
一、被告張雪娟合法通知，無正當理由不到場，爰依原告之聲請
    ，准由其一造辯論而為判決。
貳、實體方面：
一、原告主張：
　㈠被告張雪娟駕駛全能交通有限公司（下簡稱全能公司）所有
    車牌號碼000-0000號營業小客車，於民國109年8月8日，經
    台北市信義區市○○道0段000號燈桿旁時，原應注意超車時應
    保持適當之間隔，而依當時現場情況，並無不能注意之情事
    ，竟疏未注意，逕自同向原告所騎乘之車牌號碼為000-0000
    普通重型機車左邊超車而致2車發生擦撞，原告人、車倒地
    ，並因而受有右手拇指指近端指骨骨折、左側肩胛峰鎖骨間
    關節脫位及四肢擦傷、瘀傷等傷害。
　㈡被告張雪娟有應注意而未注意之過失，被告張雪娟應對原告
    之損害，依民法第184條第1項前段負損害賠償責任，被告張
    雪娟為被告全能公司受僱人、被告張雪娟因執行職務不法侵
    害原告身體、被告全能公司依民法第188條規定，應與被告
    張雪娟負連帶損害賠償責任。被告應連帶賠償新臺幣66萬元
    ，詳述如下：　　
  ⒈看護費用：36萬元。
　⒉精神慰撫金：30萬元。
　㈢並聲明：被告應連帶給付原告66萬元及自起訴狀繕本送達翌
    日起至清償日止，按年息5％計算之利息。
二、被告全能公司則以：　　　
　㈠被告公司車輛出租給訴外人陳文彬，陳文彬借給被告張雪娟
    ，被告不知情，應由被告張雪娟自行負責，不認識駕駛被告
    張雪娟，第三人責任險不能報。詢問被告張雪娟沒有醫療單
    據。原告也沒有提供任何單據給被告，被告拒絕賠償。
　㈡並聲明：原告之訴駁回。
三、被告張雪娟對於上開事實，經於相當時期受合法之通知，而
    未於言詞辯論期日到場爭執或提出書狀答辯。　　
四、得心證之理由：　　　
　㈠按當事人主張有利於己之事實者，就其事實有舉證之責任，
    民事訴訟法第277 條前段定有明文，是民事訴訟如係由原主
    張權利者，應先由原告負舉證之責，若原告先不能舉證，以
    證實自己主張之事實為真實，則被告就其抗辯事實即令不能
    舉證，或其所舉證據尚有疵累，亦應駁回原告之請求（最高
    法院17年上字第917 號判例意旨參照）。又事實有常態與變
    態之分，其主張常態事實者無庸負舉證責任，反之，主張變
    態事實者，則須就其所主張之事實負舉證責任（最高法院86
    年度台上字第891 號判決意旨參照）。再者，侵權行為之成
    立，須行為人因故意過失不法侵害他人權利，亦即行為人須
    具備可歸責性、違法性，並且該不法行為與損害間有因果關
    係，始能成立，主張侵權行為損害賠償請求權之人，對於侵
    權行為之成立要件應負舉證責任。又民法第184條第1項前段
    、後段及第2項規定，侵權行為之構成有三種類型，即因故
    意或過失之行為，不法侵害他人權利，或因故意以背於善良
    風俗之方法加損害於他人之一般法益，及行為違反保護他人
    之法律，致生損害於他人，各該獨立侵權行為類型之要件有
    別。是以侵權行為被害人應就行為人因故意或過失，及不法
    侵害其權利，並二者間有相當因果關係之事實負舉證責任。
    另被害人依民法184條第2項請求賠償責任，仍須受害人證明
    行為人有違反保護他人之法律之事實，其損害之發生與行為
    人違反保護他人之法律，二者間有相當因果關係之事實負舉
    證責任。原告請求被告連帶賠償之理由為被告應負共同侵權
    行為之責任，依前述舉證責任分配之原則，原告自應就被告
    有共同侵為之事實負舉證責任。
　㈡系爭車禍之肇事責任為被告張雪娟，然被告全能公司非被告
    張雪娟之僱佣人：
　⒈被告張雪娟駕駛全能公司所有車牌號碼000-0000號營業小客
    車，於民國109年8月8日，經台北市信義區市○○道0段000號
    燈桿旁時，原應注意超車時應保持適當之間隔，而依當時現
    場情況，並無不能注意之情事，竟疏未注意，逕自同向原告
    所騎乘之車牌號碼為000-0000普通重型機車左邊超車而致2
    車發生擦撞，原告人、車倒地，並因而受有右手拇指指近端
    指骨骨折、左側肩胛峰鎖骨間關節脫位及四肢擦傷、瘀傷傷
    害等情，有被告張雪娟於刑事程序中之自白；被告張雪娟之
    汽車駕駛執照業於95年2月5日經監理機關逕行註銷，有交通
    部公路總局臺北市區監理所基隆監理站111年5月3日北市監
    基站字第1110078027號函在卷可稽（本院111年度交簡字第3
    84號刑事卷第21頁參照），是被告張雪娟於本案發生時，係
    屬無駕駛執照駕車堪以認定；此外，復有臺北醫學大學附設
    醫院診斷證明書、原告傷勢照片、X光影像照片、道路交通
    事故現場圖、道路交通事故調查報告表㈠㈡、臺北市政府警察
    局信義分局道路交通事故當事人登記聯單、事故現場與車輛
    (事後報案)照片、臺北市政府警察局道路交通事故初步分析
    研判表、臺灣臺北地方檢察署勘驗路口監視器影像、本院11
    1年度交簡字第384號刑事確定判決在卷可稽，被告張雪娟應
    對系爭車禍負責應可認定。
　⒉原告雖主張被告全能公司依民法第188條規定應與被告張雪娟
    負連帶損害賠償責任云云，然為被告全能公司所否認，辯稱
    ：被告公司車輛出租給陳文彬，陳文彬借給張雪娟開，被告
    不知情，應由張雪娟自行負責等語。依前述舉證責任分配原
    則，原告應對被告全能公司是被告張雪娟之僱佣人之事實負
    舉證責任，然迄言詞辯論終結(111年11月15日)時止原告未
    能提出證據或證據方法用以證明被告全能公司是被告張雪娟
    之僱佣人之事實以實其說，被告之辯解既有可能，原告之請
    求即屬無據，從而，原告主張被告全能公司依民法第188條
    規定應與被告張雪娟負連帶損害賠償責任云云，為無理由，
    應予駁回。　
　㈢原告得向被告張雪娟主張之金額為56萬元：
　⒈看護費用36萬元：　　
　①親屬看護所付出之勞力並非不能評價為金錢，雖因二者身分
    關係而免除被害人之支付義務，惟此種基於身分關係之恩惠
    ，自不能加惠於加害人。故由親屬看護時雖無現實看護費之
    支付，仍應認被害人受有相當於看護費之損害，得向上訴人
    請求賠償，始符公平原則（最高法院94年度台上字第1543號
    裁判意旨參照）。
　②原告主張每日看護費2000元計算，核與目前醫院實務上看護
    費行情相符，被告對於上開事實，經於相當時期受合法之通
    知，而未於言詞辯論期日到場爭執或提出書狀答辯，本院審
    酌原告所提證據，堪信原告之主張為真實。職是，原告主張
    看護費36萬元請求(計算式：2000元x30天x6月=36萬元)，應
    予准許。
　⒉精神慰撫金20萬元：　　
    按不法侵害他人之人格權，被害人受有非財產上損害，請求
    加害人賠償相當金額之慰撫金時，法院對於慰撫金之量定，
    應斟酌實際加害情形、所造成之影響、被害人痛苦之程度、
    兩造之身分地位經濟情形及其他各種狀況，以核定相當之數
    額（最高法院47年度台上字第1221號、51年度台上字第223
    號判例意旨參照）。查被告張雪娟就本件車禍交通事故之發
    生確有過失，原告因之受有前揭之傷害，已如前述，衡諸原
    告所受之傷害，堪認精神上應受有痛苦。審酌上開兩造之身
    分、地位、經濟狀況；以及被告加害情形與造成之影響、原
    告受傷之程度及其痛苦之程度等各種情狀，認原告請求被告
    賠償非財產上損害30萬元尚屬過高，以20萬元為適當。
　㈣綜上所述，原告提起本訴主張被告張雪娟應給付原告56萬元
    及自起訴狀繕本送達翌日（111年8月5日，本院卷第51頁）
    起至清償日止，按年息5％計算之利息，為有理由，應予准許
    ，超過此範圍之請求，為無理由應予駁回。
四、查原告陳明願供擔保聲請宣告假執行，然按就民事訴訟法第
    427條第1項至第4項 訴訟適用簡易程序 所為被告敗訴之判
    決，法院應依職權宣告假執行，民事訴訟法第389條第1項第
    3款定有明文，依上開規定，係法院職權宣告假執行，是原
    告假執行之聲請至多僅促使法院為職權之發動，予以駁回。
    並依同法第392條第2項規定，依職權宣告被告預供擔保後，
    得免為假執行。
五、本件事證已臻明確，兩造其餘攻擊防禦方法與判決之結果不
    生影響，爰不一一贅論，併此敘明。
六、本件係刑事附帶民事訴訟，由合議庭裁定移送民事庭之事件
    ，依刑事訴訟法第504 條第2 項之規定，免納裁判費，目前
    亦無其他訴訟費用支出，本無確定訴訟費用額必要。惟仍爰
    依民事訴訟法第87條第1 項之規定，諭知訴訟費用之負擔，
    以備將來如有訴訟費用發生時，得確定其負擔，併此敘明。
中　　華　　民　　國　　111 　年　　12　　月　　15　　日
                      臺北簡易庭  法  官  趙子榮
以上正本係照原本作成
如對本判決上訴，須於判決送達後20日內向本庭提出上訴狀。如
委任律師提起上訴者，應一併繳納上訴審裁判費。
中　　華　　民　　國　　111 　年　　12　　月　　15　　日
                                  書記官  陳怡安